【裁判字號】    90,聲再,22
【裁判日期】    900116
【裁判案由】    聲請再審
【裁判全文】
台灣高等法院刑事裁定                              九十年度聲再字第二二號
    再審聲請人
    即受判決人  甲  ○  ○
右聲請人因殺人未遂案件，對於本院八十八年度上訴字第三九０二號，中華民國八十
九年一月廿五日確定判決（台灣台北地方法院八十八年度訴字第一四號、起訴案號：
台灣台北地方法院檢察署八十七年度偵字第二四五八一號、第二四五六三號），聲請
再審，本院裁定如左：
    主  文
再審之聲請駁回。
    理  由
一、聲請意旨略稱：
（一）聲請人因殺人未遂案件經台灣高等法院判處罪刑確定，惟原判決與事實不合，
      原證據法院不採用，再發現之確實新證據，法院於審判期日應予調查卻未予調
      查，因而有應予調查之證據，而未予調查之違背法令。
（二）合於刑事訴訟法第四百二十條第一項第六款之新證據：(1)警訊筆錄於未訊問被
      告之前即已做好，而要聲請人簽名蓋印。(2)水果刀為何身高馬大之弟弟陳金坤
      不奪取，而由女性之妹妹陳昱伶奪下。(3)水果刀上之血跡為聲請人先前割手所
      留下，被害人陳金坤與證人陳昱伶身上並未受傷。(4)聲請人患病在家療養，多
      次被拖到外面用木棍毆打，有甲種診斷書可證。(5)本案自審理至今，均未予被
      害人陳金坤、證人陳昱伶、聲請人有當庭論告、對質之機會，僅憑水果刀、陳
      金坤、陳昱伶單面之證詞，即遽行判決，亦有應於審判期日調查之證據未予調
      查之違法，為此狀請撤銷原裁判，發回再審。
二、按因發見確實之新證據，足認受有罪判決之人應受無罪、免訴、免刑或輕於原判
    決所認罪名之判決者，得聲請再審，固為刑事訴訟法第四百二十條第一項第六款
    所明定。惟所謂「發現確實之新證據」，係指該證據於事實審法院判決前業已存
    在，為法院、當事人所不知，不及調查斟酌，至其後始行發現，且就證據本身形
    式觀察，固不以絕對不須經過調查程序為條件，但必須顯然可認為足以動搖原有
    罪確定判決，而為受判決人無罪、免訴、免刑或輕於原判決所認罪名之判決者為
    限。亦即該「新證據」須可認為確實具有足以動搖原確定判決，而對受判決人為
    更有利判決之「確實性」外，尚須具備該證據係在事實審法院於判決前已存在，
    因未經發現，不及調查斟酌，或審判時未經注意，至其後始行發現之「嶄新性」
    特質，二者均屬不可或缺，倘若未具備上開「確實性」與「嶄新性」二種聲請再
    審新證據之特性，即不能據為聲請再審之原因（最高法院七十年度台抗字第一六
    一號裁定、八十五年度台抗字第三０八號裁定意旨參照）。
三、本院經查：
（一）按再審係對確定判決事實認識錯誤所為之救濟方法，與非常上訴旨在糾正法律
      適用上之錯誤，迥然有異。聲請意旨(一)所稱原確定判決違背法令一節，縱然非
      虛，亦要係原確定判決是否適用法律有誤之問題，與刑事訴訟法第四百二十條
      第一項第六款再審聲請之事由有間，自不能據為提起再審之原因。
（二）次按，經法院認無再審理由，而以裁定駁回者，當事人不得更以同一原因聲請
      再審，刑事訴訟法第四百三十四條第二項定有明文。查本件聲請意旨(二)(1)所稱
      警訊筆錄於聲請人簽名蓋章前即已做成一節，聲請人前曾以相同事實、理由，
      向本院聲請再審，業經本院以八十八年度聲再字第六二一號裁定認該部分聲請
      無理由而駁回在案，有本院前開裁定在卷可稽。聲請人猶執前詞據以聲請再審
      ，揆諸前開規定，此部分再審之聲請不合法。
（三）又本件聲請意旨(二)(2)、(3)所述水果刀為何由女性之妹妹陳昱伶奪取，及水果刀
      上血跡為聲請人所有，被害人陳金坤、證人陳昱伶並未受傷云云，業經原判決
      於理由欄表明其證據取捨及事實認定之心證，有原確定判決附卷足憑，且按殺
      人未遂罪之成立，不以被害人受傷、流血為要件，只須行為人主觀上確有殺人
      之故意，客觀上有殺人之行為，及被害人無死亡之結果即屬該當，而原確定判
      決既已認定本件事實係因被害人陳金坤躲避得宜，水果刀復被陳昱伶搶下，被
      害人始免於難，則聲請人前述所舉聲請再審之理由，已經原審審酌並於判決中
      交代，揆諸前開說明，自與刑事訴訟法所規定「確實之新證據」係於事實審法
      院判決前業已存在，而為法院、當事人所不知、不及調查之要件有間。至聲請
      意旨(二)(4)所述聲請人前遭毆打致傷等事證，既係在事實審法院前已存在，早為
      聲請人所知，核與該新證據須為法院、當事人所不知，事後方行發現之「嶄新
      性」要件有別，且亦顯然不足以使原確定判決發生動搖，自難據為聲請再審之
      理由。
（四）再按，刑事訴訟法第一百七十一條第二項（新法第一百八十四條第二項）僅規
    定因發現真實之必要，得命證人與被告對質。是其應否對質，在審理事實之法
      院，本有自由裁酌之權，最高法院二十六年上字第一九０七號著有判例。本件
      聲請人於聲請意旨(二)(5)雖稱原審法院未使聲請人與證人、被害人對質，僅憑水
      果刀、單面之證詞遽行判決等語，姑不論所稱上情非屬發見確實之新證據，而
      不得為聲請再審之事由，且該殺人未遂犯行既經聲請人即受判決人於警訊中供
      承不諱，並經被害人陳金坤於警訊及原審法院審理中指述甚詳，且與證人陳昱
      伶證述情節相符，則原確定判決認聲請人殺人未遂之犯罪事實已臻明確，縱未
      再命對質，徵諸前開說明，於法亦屬有據，核無聲請人所稱僅憑水果刀、單面
      證詞即遽行判決之情形。
四、綜上論斷，本件聲請人所舉聲請再審之理由，核與刑事訴訟法第四百二十條第一
    項第六款、第四百三十四條第二項之規定不符，應認其聲請部分為不合法，部分
    為無理由。爰依刑事訴訟法第四百三十三條、第四百三十四條第一項，裁定駁回
    之。
中      華      民      國    九十      年      一      月     十六     日
                              台灣高等法院刑事第四庭
              審判長法  官  蔡  永  昌
                                        法  官  許  宗  和
                                        法  官  徐  昌  錦
右正本證明與原本無異。
如不服本裁定應於收受送達後五日內向本院提出抗告書狀。
                                        書記官  吳  金  來
中      華      民      國    九十      年      一      月      十七    日


司法院資訊處製作；財團法人民間司法改革基金會備份。
